【裁判字號】    90,訴,679
【裁判日期】    900531
【裁判案由】    強盜
【裁判全文】
臺灣板橋地方法院刑事判決                            九十年度訴字第六七九號
    公  訴  人  臺灣板橋地方法院檢察署檢察官
    被      告  丙○○
                戊○○
    指定辯護人  甲○
右列被告因強盜案件，經檢察官提起公訴（九十年度偵字第六一三二號），甲○判決
如左：
    主  文
丙○○共同意圖為自己不法所有，以強暴致使不能抗拒而取他人之物，累犯，處有期
徒刑玖年，扣案之鑰匙壹支、番刀（含刀鞘）壹把均沒收。
戊○○共同意圖為自己不法所有，以強暴致使不能抗拒而取他人之物，處有期徒刑捌
年，扣案之番刀（含刀鞘）壹把沒收。
    事  實
一、丙○○前曾於民國八十四年間，因違反麻醉藥品管理條例、搶奪等案件，經法院
    先後判處有期徒刑六月、三月、二年確定合併接續執行，自八十四年十月十四日
    起算，執行指揮書執畢日期為八十七年四月一日，而於八十五年九月二十六日縮
    刑假釋出監，其後又因於假釋期間即八十七年間另犯賭博案件，經法院判處有期
    徒刑三月確定，並撤銷前開假釋執行殘刑，甫於八十九年五月十七日縮刑期滿執
    行完畢（起訴書誤繕為於八十九年六月二十二日執行完畢），仍不知悔改，復基
    於意圖為自己不法所有之犯意，起意強劫他人財物，乃獨自先於九十年三月二十
    日晚上十一時許，在臺北縣新莊市○○路三二○號前，以其所有自備之鑰匙一支
    ，竊取乙○所有車號ＣＤＣ－九○七號重型機車，準備供作實施強劫犯罪之交通
    工具（丙○○所犯此竊盜部分，公訴人誤認與其所犯強劫罪部分無涉，應分論併
    罰，另行移送臺灣士林地方法院九十年度易字第五五號丙○○竊盜案件併案審理
    ，該院尚未審結）。其竊得上開機車後，旋於翌日（即九十年三月二十一日）凌
    晨一時二十分許，攜帶其所有對人生命、身體具有危險性之番刀（含刀鞘，非屬
    槍砲彈藥刀械管制條例管制之刀械）一把，邀同有上開強劫財物犯意聯絡之戊○○（前曾於八十四年間因搶奪、竊盜、違反麻醉藥品管理條例等案件應執行有期
    徒刑二年八月、八十五年一月十五日因肅清煙毒條例案件判刑確定應執行有期徒
    刑三年、八十五年一月二十八日因搶奪案件判刑確定應執行有期徒刑十月，併合
    執行上開等徒刑，執行指揮書執行完畢日期為九十年十二月二十一日，縮刑期滿
    日期為九十年九月二十六日，而於八十七年七月十四日因縮短刑期假釋出監，現
    尚於假釋保護管束期間，不構成累犯），騎乘上開竊得之機車後載戊○○，夥同
    至臺北縣樹林市○○街八十二號「全家便利商店」，由丙○○先行持番刀進入該
    店內，將番刀架於店內店員丁○○頸部，以此強暴方法使之不能抗拒後，強押丁○○至店內收銀機旁，喝令丁○○將錢拿出來，並以手推拍其背部示意要其將收
    銀機打開，待丁○○將收銀機打開後，丙○○即劫取收銀機內現金新臺幣（下同
    ）五千七百六十九元裝入其褲袋內，戊○○隨後亦進入店內，喝令丁○○要將錢
    全數拿出，並持店內擺售之香煙向其丟擲，之後戊○○劫取店內擺售之香煙四包
    （價值約一百八十元）後，二人迅即離去，由戊○○騎乘機車後載丙○○向三峽
    方向逃逸。嗣經該店副店長王怡珍報警後，經警循線旋於同日凌晨三時三十分許
    ，在臺北縣三峽鎮○○路一六六號前查獲丙○○、戊○○二人，並在丙○○身上
    扣得上開番刀（含刀鞘）一把及竊取機車之鑰匙一支，起獲強劫所得之贓物現金
    五千七百六十九元及香煙二包，另在戊○○身上起獲贓物香煙二包。
二、案經臺北縣警察局三峽分局報請臺灣板橋地方法院檢察署檢察官偵查起訴。
    理  由
一、訊據被告丙○○、戊○○對於右揭時地丙○○獨自竊取機車及共同持刀強劫財物
    等犯罪事實均坦承不諱，供述互核一致，並與被害人丁○○證述情節相符，且有
    被告丙○○所有持以作案之鑰匙一支、番刀（含刀鞘）一把、被害商店內監視錄
    影帶一捲等物扣案可資佐證，復有贓物認領收據、上開被竊供作案之機車照片、
    代保管單等在卷可憑，事證已臻明確，被告丙○○、戊○○二人上揭犯行均堪認
    定。
二、核被告丙○○竊取機車部分，係犯刑法第三百二十條第一項之竊盜罪。被告丙○○、戊○○二人共同持刀強劫被害人商店財物部分，係同犯刑法第三百三十條第
    一項攜帶兇器之加重強盜罪、懲治盜匪條例第五條第一項第一款之強劫盜匪罪，
    二罪間乃屬法律競合，按懲治盜匪條例第五條第一項第一款係特別處罰規定，且
    刑度較刑法為重，依特別法優於普通法之法律適用原則，自應適用懲治盜匪條例
    第五條第一項第一款之特別規定處斷（參見最高法院九十年度台上字第三四七號
    判決）。公訴意旨謂被告二人此強劫犯行部分，係犯刑法第二百二十八條第一項
    之普通強盜罪嫌云云，其疏未論及被告二人持刀犯之之加重條件部分，已有未洽
    ；且按懲治盜匪條例於三十三年四月八日國民政府制定公布，全文十一條，但查
    現行懲治盜匪條例，係經立法程序於四十六年六月五日修正公布施行，將原第八
    條「犯本條例之罪者，依特種刑事案件訴訟條例之規定辦理」及原第十條「本條
    例施行期間定為一年，必要時得以命令延長之。」之規定予以刪除，原第九條改
    為第八條，第十一條改為第九條，經考刪除第十條有關限時法規定之立法本意，
    係為期遏止盜風，改善治安，認本條例第一條至第七條及原第九條（修正後為第
    八條）均仍有施行之必要，因將本條例由限時法改為經久施行之常態性刑事特別
    法，並重新調整條次，明令公布施行，形式上雖稱「修正」，實質上，已具重新
    全部立法之性質，故本條例修正前，雖有數次命令延長已逾期，仍非可認為已經
    失效，參諸本條例第二條條文，猶於八十八年三月三十日經立法院修正，於八十
    八年四月二十一日公布，尤為明證（參見最高法院八十九年度台上字第三九五七
    號判決），此為最高法院歷來所持見解，公訴意旨未依懲治盜匪條例論斷，而逕
    以刑法規定論處，亦有未洽，惟其起訴事實相同，爰予依法變更起訴法條。其次
    被告二人間，就上開所犯強劫盜匪罪部分，有犯意聯絡及行為分擔，為共同正犯
    。再被告丙○○上開所犯竊盜罪與強劫盜匪罪間，有方法結果關係，為牽連犯，
    應從一重之強劫盜匪罪處斷；公訴人就被告丙○○所犯竊盜部分，雖因認與其所
    犯強劫盜匪犯行無涉，而另行移送臺灣士林地方法院併案審理，未於起訴犯罪事
    實敘及，惟查此竊盜犯行部分，業據被告丙○○於甲○審理時供認係伊個人為準
    備犯強劫罪所為等語明確，有甲○九十年五月七日訊問筆錄在卷可稽，況衡諸被
    告丙○○於竊車後不久旋邀同被告戊○○共犯強劫罪，二罪犯行時間甚近，堪認
    被告丙○○上開所供屬實，是被告丙○○所犯上開竊盜罪與其後所犯強劫盜匪罪
    間，確有牽連犯之裁判上一罪關係應屬無訛，甲○自應併予審究。又被告丙○○
    前曾於八十四年間，因違反麻醉藥品管理條例、搶奪等案件，經法院先後判處有
    期徒刑六月、三月、二年確定合併接續執行，自八十四年十月十四日起算，執行
    指揮書執畢日期為八十七年四月一日，而於八十五年九月二十六日縮刑假釋出監
    ，其後又因於假釋期間即八十七年間另犯賭博案件，經法院判處有期徒刑三月確
    定，並撤銷前開假釋執行殘刑，於八十九年五月十七日縮刑期滿執行完畢，有臺
    灣高等法院檢察署刑案紀錄簡覆表在卷可稽，其受有期徒刑之執行完畢後，五年
    以內再犯有期徒刑以上之本件強劫盜匪罪，為累犯，應依法就其該罪有期徒刑部
    分加重其刑。爰審酌被告丙○○、戊○○二人素行不良、不思勤勉向上、屢因一
    時貪欲致蹈法網、對社會安寧秩序及被害人所生危害、其所得財物數量、犯罪後
    坦承之態度等一切情狀，分別量處如主文所示之刑，以資懲儆。另扣案之被告丙○○所有之鑰匙一支、番刀（含刀鞘）一把等物，分別為被告丙○○犯竊盜罪或
    其與被告戊○○共犯強劫盜匪罪所用之物，併依法就被告等各別所犯之罪，分別
    予以宣告沒收。至被告二人盜匪所得之上開現金、香煙等財物，均業經被害人領
    回，爰不另為發還之諭知，附此敘明。
三、另公訴意旨雖謂被告戊○○前因搶奪案件，於八十五年四月二十五日執行完畢，
    其於五年內再犯本件有期徒刑以上之罪，應為累犯，請依法加重其刑云云。然按
    數罪所處有期徒刑併合執行，其報請許可假釋所需最低應執行之期間，既合併計
    算，且假釋期間（即殘刑期間），亦合併計算之，其期間既無從區分，從而不論
    假釋出獄前所執行之期間是否已逾其中任一罪之刑期，亦不論嗣後其假釋有無被
    撤銷，在假釋期間內，均應認為尚未執行完畢，其於執行逾其中任一罪之刑期後
    五年內之假釋期間，再犯有期徒刑以上之罪者，不應論以累犯（參見最高法院八
    十八年七月二十日八十八年第四次刑事庭會議決議）。查本件被告戊○○因前曾
    於八十四年間因搶奪、竊盜、違反麻醉藥品管理條例等案件應執行有期徒刑二年
    八月（自八十四年八月九日起算，至八十七年三月十二日執行完畢）、八十五年
    一月十五日因肅清煙毒條例案件判刑確定應執行有期徒刑三年（自八十七年三月
    十三日起接續執行，於九十年二月二十一日執行完畢）、八十五年一月二十八日
    因搶奪案件判刑確定應執行有期徒刑十月（自九十年二月二十二日起接續執行，
    執行指揮書執行完畢日期為九十年十二月二十一日，縮刑期滿日期為九十年九月
    二十六日），併合執行上開等徒刑後，並併合計算其最低應執行之期間，於八十
    七年七月十四日因縮短刑期假釋出監，有臺灣高等法院檢察署刑案紀錄簡覆表一
    紙在卷可按，其已執行之期間及假釋之範圍自應包括上開各數罪徒刑在內，且公
    訴意旨上開所述前科紀錄云云，亦與上開臺灣高等法院檢察署刑案紀錄簡覆表所
    載不符，因此其上開所述前科紀錄亦屬有誤，故被告戊○○所犯本件之強劫盜匪
    罪，仍係在其上開數徒刑合併執行所定之假釋期間內，依上開說明，自不應論以
    累犯，是上開公訴意旨請論被告累犯部分容有未洽，併此敘明。
據上論斷，應依刑事訴訟法第二百九十九條第一項前段、第三百條，懲治盜匪條例第
五條第一項第一款、第八條，刑法第二十八條、第三百二十條第一項、第五十五條、
第四十七條、第三十八條第一項第二款，判決如主文。
本案經檢察官洪清秀到庭執行職務
中      華      民      國    九十      年      五      月    三十一    日
                                      臺灣板橋地方法院刑事第六庭
                                          法  官  彭  全  曄
右正本證明與原本無異
如不服本判決應於送達後十日內向甲○提出上訴狀
                                          書記官  梁  宜  庭
中      華      民      國    九十      年      六      月    五        日
附錄本案論罪科刑法條全文：
懲治盜匪條例第五條
有左列行為之一者，處無期徒刑或七年以上有期徒刑：
一、意圖為自己或第三人不法所有，以強暴、脅迫、藥劑、催眠術或他法，致使不能
    抗拒，而取他人之物或使其交付者。
二、發掘墳墓而盜取殮物者。
三、藏匿或包庇盜匪者。
前項第一款之未遂犯罰之。
預備犯第一項第一款之罪者，處一年以下有期徒刑。
刑法第三百二十條
意圖為自己或第三人不法之所有，而竊取他人之動產者，為竊盜罪，處五年以下有期
徒刑、拘役或五百元以下罰金。
意圖為自己或第三人不法利益，而竊佔他人之不動產者，依前項之規定處斷。
前二項之未遂犯罰之。
刑法第三百三十條
犯強盜罪而有第三百二十一條第一項各款情形之一者，處五年以上十二年以下有期徒
刑。
前項之未遂犯罰之。


司法院資訊處製作；財團法人民間司法改革基金會備份。
